【裁判字號】    98,抗,1639
【裁判日期】    981130
【裁判案由】    分配表異議之訴等
【裁判全文】
臺灣高等法院民事裁定                  98年度抗字第1639號
抗告人  戊○○
        子○○
        乙○○
        庚○○
        丙○○
        丁○○
        辛○○
相對人  巳○○
        卯○○
        癸○○
        甲○○
        己○○
        寅○○
        壬○○
        丑○○
        辰○○
上列當事人間分配表異議之訴等事件，關於核定訴訟標的價額部
分，抗告人對於中華民國98年9 月7 日臺灣桃園地方法院98年度
訴字第907 號裁定，提起抗告，本院裁定如下：
    主      文
原裁定關於核定訴訟標的價額部分廢棄。
本件訴訟標的價額核定為新台幣壹仟伍佰伍拾萬元。
    理      由
一、原裁定意旨略以：抗告人追加起訴請求「確認相對人丑○○
    、卯○○、辰○○、寅○○、癸○○、壬○○、甲○○、己
    ○○與相對人巳○○間如附表所示之3 紙款項借用證之債權
    不存在」，即確認原法院95年度促字第1012號支付命令及95
    年度促字第7158號支付命令所載之本金、違約金債權不存在
    ，而抗告人因本項聲明所得之利益係否定相對人之本金及違
    約金債權存在，以排除相對人以此債權額於強制執行程序中
    所受分配之債權，顯已包含原分配表異議之訴所得分配之債
    權，故應以追加聲明之訴訟標的即上開2 件支付命令所載本
    金及違約金之債權總額新台幣（下同）57,605,500元為其訴
    訟標的之價額。
二、抗告意旨則以：伊固於強制執行程序中以本件1,550 萬元之
    本金及違約金債權不存在為由，提起分配表異議之訴，惟依
    民事訴訟法第77條之2 第2 項規定，違約金部分應不併計為
    訴訟標的之價額等語。
三、按訴訟標的之價額，由法院核定。核定訴訟標的之價額，以
    起訴時之交易價額為準，無交易價額者，以抗告人就訴訟標
    的所有之利益為準。以一訴主張數項標的者，其價額合併計
    算之。但所主張之數項標的互相競合或應為選擇者，其訴訟
    標的價額，應依其中價額最高者定之，民事訴訟法第77條之
    1 第1 、2 項及第77條之2 第1 項分別定有明文。次按分配
    表異議之訴之訴訟標的價額，以原告主張因變更分配表而得
    增加之分配額為標準定之（最高法院76年度台上字第2782號
    判例參照）。又強制執行法第41條所稱之分配表異議之訴，
    其訴訟標的為該異議之債權人或債務人對分配表之異議權，
    法院核定該訴訟標的價額應以異議者請求宣示變更原分配表
    或撤銷原分配表重新製作分配表所得之利益為準（最高法院
    92年度台上字第2179號判決參照）。
四、查：
  (一)抗告人提起分配表異議之訴部分：
    1.抗告人起訴聲明：原法院94年度執字第22143 號強制執行
      事件，於民國98年3月8日製作之強制執行金額計算書分配
      表次序3 「債權種類：執行費，債權人姓名：巳○○，債
      權原本：381,684元，共計分配381,684元，分配比率：10
      0 ％，分配金額，381,684元，不足額為0」、次序10「債
      權種類：借款，債權人姓名：巳○○，債權原本：4,771
      萬500 元，違約金34萬元（50萬元部分），955 萬5,000
      元（1,500 萬元部分），共計5,760 萬5,500 元，分配比
      率：25.5879 ％，分配金額1,474 萬47元，不足額為4,28
      6 萬5453元」、次序11「債權種類：程序費用，債權人姓
      名：巳○○，債權原本：2,000 元，共計：2,000 元，分
      配比率：25.5500 ％，分配金額511 元，不足額為1,489
      元部分，均應予剔除（見原法院卷第2 頁）。
    2.抗告人請求剔除相對人巳○○上開債權15,122,242元，其
      所得之最大利益僅係滿足抗告人未獲受償之債權10,024,2
      45元，有分配表可憑（見原審卷第7 頁），依前揭說明，
      抗告人提起本件分配表異議之訴，其訴訟標的之價額應核
      定為10,024,245元。
  (二)抗告人追加確認債權不存在部分：
    1.抗告人追加起訴主張：確認相對人丑○○及徐雲煥之繼承
      人卯○○、辰○○、寅○○、癸○○、壬○○、甲○○、
      己○○與相對人即張新伙之繼承人巳○○間如附表所示之
      3 紙款項借用證債權不存在（見原法院卷第49頁），並敘
      明該3 紙借用證之債權分別為500 萬元、300 萬元及75 0
      萬元，合計為15,50 萬元（見原法院卷第53頁）。抗告人
      請求確認1,550 萬元之債權不存在，其訴訟標的之價額自
      應以1,550 萬元計算。
    2.至於相對人巳○○以該3 紙借用證，聲請原法院以95年度
      促字第1012號、第7158號支付命令，確定其餘相對人應給
      付之本金1500萬元、違約金32,710,500元，合計47,710,5
      00元（00000000+00000000=00000000）；相對人巳○○持
      為執行名義，請求以執行債權57,605,500元〔00000000＋
      0000000 （本金1500萬元之違約金）＋00000000＋340000
      （本金50萬元之違約金）=00000000 〕受分配部分，抗告
      人並未於其追加之訴中，聲明該等債權為確認債權不存在
      之訴之範圍，併予敘明。
  (三)抗告人追加之訴所確認之債權與原分配表異議之訴所請求剔
    除之債權相互競合，應以較高債權之1,550 萬元核定為本件
    訴訟標的之價額。
五、綜上，本件訴訟標的之價額應核定為1,550 萬元，原法院逕
    以「原法院95年度促字第1012號支付命令及95年度促字第71
    58號支付命令所載金額，再加計至拍定日之違約金，合計執
    行債權57,605,500元」，核定本件訴訟標的價額為57,605,5
    00元，尚有未恰。抗告意旨指摘原裁定不當，求予廢棄，為
    有理由，應由本院將原裁定廢棄，核定本件訴訟標的價額如
    主文第2 項所示。抗告人依該訴訟標的價額應繳之裁判費應
    由原法院另行裁定，自不待言。
六、據上論結，本件抗告為有理由，爰裁定如主文。
中    華    民    國    98    年    11    月    30    日
                    民事第十五庭
                        審判長法  官  林恩山
                              法  官  郭松濤
                              法  官  陳雅玲
正本係照原本作成。
本裁定除以適用法規顯有錯誤為理由外，不得再抗告。如提起再
抗告，應於收受後10日內委任律師為代理人向本院提出再抗告狀
。並繳納再抗告費新台幣１千元。
中    華    民    國    98    年    12    月    1     日
                              書記官  葉國乾
附表：款項借用證
┌──┬────┬──────┬─────┬────┬────┬─────┐
│編號│ 借款日 │   金  額   │  到期日  │ 債權人 │ 債務人 │連帶保證人│
│    │        │            │（辦濟日）│（金主）│（借主）│          │
├──┼────┼──────┼─────┼────┼────┼─────┤
│ １ │84.1.17 │500 萬元正  │ 88.1.17  │ 張新伙 │ 丑○○ │  徐雲煥  │
├──┼────┼──────┼─────┼────┼────┼─────┤
│ ２ │85.2.10 │300 萬元正  │ 89.12.10 │ 張新伙 │ 丑○○ │  徐雲煥  │
├──┼────┼──────┼─────┼────┼────┼─────┤
│ ３ │85.2.13 │750 萬元正  │ 89.12.13 │ 張新伙 │ 丑○○ │  徐雲煥  │
├──┼────┼──────┼─────┼────┼────┼─────┤
│合計│        │1,550 萬元正│          │        │        │          │
└──┴────┴──────┴─────┴────┴────┴─────┘

司法院資訊處製作；財團法人民間司法改革基金會備份。
